臺灣臺中地方法院刑事判決　　　　　　 100年度訴字第2988號
公　訴　人　臺灣臺中地方法院檢察署檢察官
被　　　告　張吉明
指定辯護人　本院公設辯護人　梁乃莉
上列被告因偽造貨幣案件，經檢察官追加起訴（100 年度偵字第
19715 號），本院判決如下：
    主    文
張吉明意圖供行使之用，而收集偽造之通用紙幣，累犯，處有期
徒刑壹年捌月；扣案之偽造通用紙幣新臺幣壹仟元（票號均為EK
六五四五八一WD）共計拾壹張均沒收。
    事    實
一、張吉明（綽號「阿明」、「阿七」）前於民國98年間因違反
    毒品危害防制條例案件，經本院98年度易字第3424號判決判
    處有期徒刑6 月確定（下簡稱第案）；復於99年間因違反
    毒品危害防制條例案件，經本院99年度沙簡字第165 號判決
    判處有期徒刑6 月確定（下簡稱第案）；同年又因違反毒
    品危害防制條例案件，經本院99年度中簡字第1404號判決判
    處有期徒刑5 月確定（下簡稱第案），上開第、、
    案件，經接續執行後，於100 年1 月18日假釋出監交付保護
    管束，同年4 月1 日假釋期滿未經撤銷假釋，以已執行完畢
    論。詎其仍不知悔改，於100 年5 月間某日，在臺中市○里
    區○○路之夜市內，明知真實姓名年籍均不詳之成年男子向
    其兜售之紙幣均屬偽造，竟基於意圖供行使之用之犯意，以
    新臺幣（下同）3,000 元真鈔向真實姓名年籍不詳之成年男
    子購買面額1,000 元之偽造紙幣（票號均為EK654581WD）共
    計11張（起訴書原記載以1,000 元真鈔可購買1000元偽鈔之
    比例，向真實姓名年籍不詳之男子購買12張千元偽鈔，此部
    分業經蒞庭檢察官當庭更正之），並予以一次收集持有之。
    嗣於100 年7 月19日下午4 時45分許，因張吉明另涉犯毒品
    危害防制條例案件（即本院100 年度訴字第2489號），經警
    方持本院所核發之100 年度聲搜字第2199號搜索票在其位於
    臺中市○里區○○路60巷7 號住處搜索，當場扣得上開面額
    1,000 元之偽造紙幣11張，而查悉上情。
二、案經臺灣臺中地方法院檢察署檢察官指揮臺中市政府警察局
    偵辦後追加起訴。
    理    由
壹、程序方面：
一、按於第一審辯論終結前，得就與本案相牽連之犯罪或本罪之
    誣告罪，追加起訴，刑事訴訟法第265 條第1 項定有明文。
    本件檢察官於本院本訴案件（即本院100 年度訴字第2489號
    ）辯論終結（100 年11月15日）前之100 年11月9 日，以被
    告張吉明一人犯數罪之相牽連案件，追加起訴（即本院100
    年度訴字第2988號），經核與法相符，其追加起訴為合法。
二、本案被告張吉明所為不利於己之供述，並無出於強暴、脅迫
    、利誘、詐欺、疲勞訊問、違法羈押或其他不正之方法，亦
    非違反法定障礙事由經過期間不得訊問或告知義務之規定而
    為，依刑事訴訟法第156 條第1 項、第158 條之2 規定，應
    認其有證據能力。
三、次按法院或檢察官得囑託醫院、學校或其他相當之機關、團
    體為鑑定，或審查他人之鑑定，並準用第203 條至第206 條
    之1 之規定（不包括第202 條囑託個人鑑定時應命鑑定人於
    鑑定前具結之規定），而鑑定之經過及其結果，應命鑑定人
    以言詞或書面報告，刑事訴訟法第208 條第1 項前段及第20
    6 條第1 項分別定有明文。另現行刑事訴訟法關於鑑定之規
    定，除選任自然人充當鑑定人外，另設有囑託機關鑑定制度
    。依刑事訴訟法第198 條、第208 之規定，不論鑑定人或鑑
    定機關、團體，固均應由法院、審判長、受命法官或檢察官
    視具體個案之需要而為選任、囑託，並依同法第206 條之規
    定，提出言詞或書面報告，始符合同法第159 條第1 項所定
    得作為證據之「法律有規定」之情形，否則所為之鑑定，仍
    屬傳聞證據。然於司法警察機關調查中之案件，為因應實務
    上，或因量大、或有急迫之現實需求，併例行性當然有鑑定
    之必要者，例如毒品之種類與成分、尿液之毒品反應，或者
    槍、彈有無殺傷力等鑑定，基於檢察一體原則，得由該管檢
    察長對於轄區內之案件，以事前概括選任鑑定人或囑託鑑定
    機關、團體之方式，俾便轄區內之司法警察官、司法警察對
    於調查中之此類案件，得即時送請先前已選任之鑑定人或囑
    託之鑑定機關、團體實施鑑定，以求時效（法務部92年9 月
    1 日法檢字第0920035083號函參照，刊載於法務部公報第31
    2 期）。此種由檢察機關概括選任鑑定人或概括囑託鑑定機
    關、團體，再轉知司法警察官、司法警察於調查犯罪時參考
    辦理之作為，法無明文禁止，係為因應現行刑事訴訟法增訂
    傳聞法則及其例外規定之實務運作而為。此種由司法警察官
    、司法警察依檢察官所概括選任之鑑定人或囑託鑑定機關、
    團體所為之鑑定結果，與檢察官選任或囑託為鑑定者，性質
    上並無差異，同具有證據能力。本案由臺灣臺中地方法院檢
    察署檢察官送請法務部調查局鑑定所出具之鑑定書（見偵卷
    第14至15頁），依據刑事訴訟法第159 條之立法理由及同法
    第206 條規定，復審酌偽鈔鑑定報告係由專業機關人員本於
    其專業知識及儀器所作成，自具有證據能力。
四、末按傳聞法則乃對於被告以外之人於審判外之言詞或書面陳
    述而為之規範。本件查扣之面額1,000 元偽造紙鈔共計11張
    ，均屬物證，性質上非屬供述證據，自無刑事訴訟法第159
    條第1 項規定傳聞法則之適用，而上開證物與本案具有關聯
    性，亦無證據證明係公務員違法取得之物，依法自得作為證
    據。
貳、實體方面：
一、認定犯罪事實
    上開犯罪事實，業據被告於警詢、偵訊、本院準備程序及審
    理中均坦白承認（見100 年度他字第2994號卷第234 至235
    、289 頁、偵卷第18頁正背面、本院卷第16頁背面至17頁、
    第27頁），並有臺中市政府警察局刑警大隊扣押筆錄、扣押
    物品目錄表各1 份( 見100 年度他字第2994號卷第249 至25
    1 頁) 、扣案紙幣照片1 幀、現場圖1 張( 見100 年度他字
    第2994號卷第259 、260 頁) 及扣得面額1,000 元之紙幣11
    張等可資佐證。又扣案紙幣經送法務部調查局鑑定之結果，
    認為：該等1,000 元偽鈔11張( 票號均為EK654581WD），經
    以透光、紫外線、側光、放大、轉動檢視、特徵比對方式鑑
    定，發現其紙張、油墨、印刷之防偽特徵均與本局檔存真鈔
    樣本不符，又其票號均相同，且出現部分鈔票在相同部位有
    相同之印刷髒點，與常情不符，鑑定結果均屬偽造等語，此
    有該局100 年10月11日調科貳字第10000540920 號函檢附問
    題文書鑑識實驗室鑑定書在卷可參（見偵卷第頁14至15頁)
    。綜上各節相互佐證，被告不利於己之自白核與事實相符，
    應堪採信，本案事證明確，被告犯行堪以認定，應予依法論
    科。
二、論罪科刑之理由：
  (一)按中央銀行為依中央銀行法第13條第1 項規定發行中華民國
    貨幣，特訂定中央銀行發行新臺幣辦法，於89年1 月26日公
    布，同年月28日生效。該辦法第2 條規定「中華民國貨幣為
    新臺幣，除適用中央銀行法關於國幣之規定外，依本辦法之
    規定」，第5 條第1 項亦明定「新臺幣不得偽造、變造、故
    意毀損，亦不得仿造或販賣、公開陳列其仿造品；其硬幣並
    不得意圖營利予以銷毀。違者，依妨害國幣及其他有關規定
    處罰」。是新臺幣券既屬由中央政府之授權機構中央銀行所
    發行之中華民國貨幣，自屬刑法所稱之通用紙幣。次按刑法
    第196 條第1 項所謂收集，係指收買受贈互換等一切行為，
    在收取以前，即有行使之犯罪意思者而言，雖以反覆而為多
    數收取行為為常業，但以圖供行使意思，一次收取，亦即成
    立該項收集罪名。又該罪衹以供行使之意思將偽券收集到手
    後，即屬既遂，至嗣後之行使與否，於其犯罪之成立無關（
    最高法院26年渝上字第867 號、27年上字第331 號判例參照
    ）。被告張吉明明知其向真實姓名年籍均不詳之成年男子，
    所購得之11張通用紙幣1,000 元均屬偽造，仍意圖供行使之
    用而予以一次收取持有，核其所為係犯刑法第196 條第1 項
    之意圖供行使之用而收集偽造通用紙幣罪。
  (二)查被告受有如事實欄一所載上開第、、案件之有期徒
    刑之宣告，經接續執行後，於100 年1 月18日假釋出監並交
    付保護管束，同年4 月1 日假釋期滿未經撤銷假釋，以已執
    行完畢論乙情，有臺灣高等法院被告前案紀錄表附卷可稽（
    見本院卷第頁3 至8 頁），被告於受有期徒刑執行完畢後5
    年以內，故意再犯本件有期徒刑以上之罪，應依刑法第47
    條第1項之規定論以累犯，並加重其刑。
  (三)再按刑之量定，為求個案裁判之妥當性，法律固賦予法院裁
    量權，但此項裁量權之行使，除應依刑法第57條規定，審酌
    行為人及其行為等一切情狀，為整體之評價，並應顧及比例
    原則與平等原則，使罪刑均衡，輕重得宜，以契合社會之法
    律感情。又刑法第59條規定犯罪之情狀可憫恕者，得酌量減
    輕其刑，其所謂「犯罪之情狀」，與同法第57條規定科刑時
    應審酌之一切情狀，並非有截然不同之領域，於裁判上酌減
    其刑時，應就犯罪一切情狀（包括第57條所列舉之10款事項
    ），予以全盤考量，審酌其犯罪有無可憫恕之事由（即有無
    特殊之原因與環境，在客觀上足以引起一般同情，以及宣告
    法定低度刑，是否猶嫌過重等等），以為判斷（參照最高法
    院95年度台上字第6157號判決）。查被告因一時貪念而犯下
    本案，考量被告所收集之偽造紙幣僅11張、總值11,000元，
    且尚未行使即遭查獲，尚未致生嚴重損害，犯罪情節尚屬輕
    微，本罪之最輕本刑為3 年以上有期徒刑之重罪，客觀上以
    一般國民生活經驗法則為之檢驗，應屬情輕法重，且足以引
    起一般人之同情，兼衡被告犯後坦白承認收集偽鈔之經過，
    節省司法資源，態度尚佳，本院因認被告所犯罪行，確有足
    資憫恕之處，縱量處被告法定最低刑度，猶嫌過重，爰依刑
    法第59條之規定，予以酌減其刑，並依法先加後減之。
  (四)爰審酌被告意圖供行使之用，收集偽造通用紙幣，侵害國家
    幣制發行權，並擾亂金融破壞社會經濟交易安全，惟收集之
    通用紙幣共計新臺幣1,000 元偽鈔11張，尚非過鉅，及犯後
    坦承犯行，暨其犯罪動機、目的、生活狀況、智識程度等一
    切情狀，量處如主文所示之刑。
  (五)扣案之偽造紙幣1,000 元11張（票號均為EK654581WD），皆
    屬偽造之通用紙幣，不問屬於犯人與否，均應依刑法第200
    條之規定宣告沒收之。
據上論斷，應依刑事訴訟法第299 條第1 項前段，刑法第196 條
第1 項、第47條第1 項、第59條、第200 條，刑法施行法第1 條
之1 第1 項、第2 項前段，判決如主文。
中    華    民    國   100    年    12    月    27    日
                  刑事第十一庭  審判長法  官  王金洲
                                      法  官  江奇峰
                                      法  官  吳昀儒
以上正本證明與原本無異。
如不服本判決應於收受判決後10日內向本院提出上訴書狀，並應
敘述具體理由；其未敘述上訴理由者，應於上訴期間屆滿後20日
內向本院補提理由書（均須按他造當事人之人數附繕本）「切勿
逕送上級法院」。
                                      書記官  陳靖騰
中    華    民    國   100    年    12    月    27    日
附錄本案論罪科刑法條全文：
中華民國刑法第196條
（行使收集或交付偽造變造通貨、幣券罪）
行使偽造、變造之通用貨幣、紙幣、銀行券，或意圖供行使之用
而收集或交付於人者，處 3 年以上 10 年以下有期徒刑，得併
科 5 千元以下罰金。
收受後方知為偽造、變造之通用貨幣、紙幣、銀行券而仍行使，
或意圖供行使之用而交付於人者，處 5 百元以下罰金。
第 1 項之未遂犯罰之。